臺灣嘉義地方法院交通事件裁定　　　　100年度交聲字第789號
原處分機關　交通部公路總局嘉義區監理所
異　議　人　陳惠祥
即受處分人
上列受處分人因違反道路交通管理處罰條例事件，對於交通部公
路總局嘉義區監理所民國100年7月28日所為之裁決（嘉監裁字第
裁70-IA0000000號裁決書），聲明異議，本院裁定如下：
    主  文
原處分撤銷。
陳惠祥汽車駕駛人，行經有燈光號誌管制之交岔路口闖紅燈，處
罰鍰新台幣貳仟柒佰元，並記違規點數參點。
    理  由
一、原處分機關略以：受處分人陳惠祥所有之車牌號碼4320-QK
    號自用小客車，於民國100年4月2日9時25分許，行經彰化縣
    福興鄉○○路與沿海路口，不遵守道路交通標線之指示，經
    員警以科學儀器採證，為彰化縣警察局員警逕行舉發，受處
    分人依限期到案提出申訴，經向原舉發機關查證違規屬實，
    該所於100年7月28日以嘉監裁字第裁70-IA0000000號裁決書
    ，依道路交通管理處罰條例第60條第2項第3款規定，裁處受
    處分人罰鍰新臺幣（下同）900元，逾期則依裁決書處罰主
    文規定裁處，於法並無不合等語。
二、本件聲明異議意旨略以：本人當時駕車欲左轉，於綠燈亮時
    ，就已進入停止線十字路口內，等候前面1台大貨車及1台轎
    車，於燈號變紅燈後，第1台大貨車才開始移動，本人第3台
    車也開始跟著移動，因車體已半身停在路口內，依交通法規
    規定，綠燈亮時車輛行進中已越線進入十字路口的車輛，應
    保持距離等待前車移動，等變紅燈後，隨前車離去時，迅速
    前進行駛離開，淨空後，另一方向的車輛始能行駛，因此不
    能認定受處分人有違規。請彰化縣警察局交通隊舉證，倒數
    72秒前綠燈時，該車未超越停止線的證據云云。
三、按汽車駕駛人，行經有燈光號誌管制之交岔路口闖紅燈者，
    處1,800元以上5,400元以下罰鍰，並記違規點數3點；汽車
    行駛至交岔路口，其行進、轉彎，應遵守燈光號誌；車輛面
    對圓形紅燈表示禁止通行，不得超越停止線或進入路口。道
    路交通管理處罰條例第53條第1項、第63條第1項第3款、道
    路交通安全規則第102條第1項第1款、道路交通標誌標線號
    誌設置規則第206條第5款第1目分別定有明文。
四、經查：
  (一)受處分人所有之車牌號碼4320-QK號自用小客車，於100年4
    月2日9時25分許，行經彰化縣福興鄉○○路與沿海路口，有
    燈光號誌管制之交岔路口闖紅燈，經員警以科學儀器採證，
    為彰化縣警察局員警逕行舉發等情，業據證人即員警涂榮祥
    於本院調查時結證綦詳（見本院卷第39-44頁），復有彰化
    縣警察局100年5月11日彰警交字第1000030140號函1份、採
    證照片2張、舉發違反道路交通管理事件通知單1份等附卷可
    稽（見本院卷第13-15、25頁），足認受處分人確有上揭違
    規情事。
  (二)按道路交通管理處罰條例第60條第2項第3款規定：「汽車駕
    駛人，駕駛汽車不遵守道路交通標誌、標線、號誌之指示，
    而本章各條無處罰之規定者，處900元以上1,800元以下罰鍰
    。」該條僅係就汽車駕駛人不遵守道路交通標誌、標線、號
    誌之指示所為一般性之禁止及處罰規定，而同條例第53條則
    係就汽車駕駛人，不遵守道路交通標線指示駕駛之違規行為
    中，其情節較嚴重之「行經有燈光號誌管制之交岔路口闖紅
    燈」行為，所設之加重處罰特別規定，依特別規定優先於一
    般規定之原則，自應依闖紅燈之處罰規定裁處。本件受處分
    人之違規行為，雖同時違反不遵守道路交通標線之指示規定
    ，應依行經有燈光號誌管制之交岔路口闖紅燈之規定處罰。
  (三)雖受處分人以上詞置辯：
  1.證人涂榮祥於本院調查時結證稱：微電腦闖紅燈兼測速照相
    儀器是去年9月份裝置，沒有保固期，若有問題的話我們會
    請廠商維修，依照片可以比對運作的有無差錯，每1部車拍
    照的地點都在同一個地點，所以認定是正常運作等語（見本
    院卷第40頁），並有同日受處分人違規前之其他違規車輛採
    證照片4張、我國駐荷蘭代表處簽證章、法院所屬民間公證
    人認證章各1份在卷可憑（見本院卷第45、52-62頁），足見
    本件採證之微電腦闖紅燈兼測速照相儀器，係經檢驗合格後
    始合法輸入及驗收合格，於採證當日係正常使用，復查無其
    他證據足證該照相儀器有故障之情事，是以該照相儀器所採
    證之闖紅燈數據，自足以證明受處分人是否有闖紅燈之違規
    行為。
  2.證人涂榮祥於本院調查時結證稱：受處分人駕駛車牌4320-
    QK號自用小客車，第1張照片上顯示紅燈亮以後0.5秒，車子
    才通過第1線圈，第2張照片是第1張照片之後1秒鐘，證明他
    的車子是動態狀態，原則上是在行進中，也有可能開到那個
    地方就停下來等語（見本院卷第39頁），且觀諸卷附第1張
    採證照片（見本院卷第46頁），於100年4月2日9時25分許，
    車牌號碼4320-QK號自用小客車，行駛至上揭交岔路口，於
    紅燈亮起0.5秒時，即紅燈倒數71秒時，一半車身超越停止
    線，卷附第2張採證照片（見本院卷第46頁），紅燈亮起1.5
    秒，即紅燈倒數70秒時，該車仍繼續向前行駛，車身已全部
    在行人穿越道，足認受處分人之自用小客車於紅燈亮起0.5
    秒時，並未停止於停止線後方，而是繼續越過停止線前行，
    且於紅燈亮起1.5秒時，已向前行駛至行人穿越道。
  3.路口號誌轉變為紅燈時，車輛即不能超越停止線停駛，其規
    定目的無非係為避免阻礙其他方向綠燈車輛、行人通行，以
    免發生危險事故，是汽車駕駛人理應注意路口交通號誌之變
    化。本件受處分人既非於上揭路口紅燈亮起前，先行超越停
    止線，則於紅燈亮起後均不得有超越停止線之行為，否則足
    以妨害其他方向人、車通行。再者，證人涂榮祥於本院調查
    時結證稱：第2張照片右下角V=16，表示時速是16公里，因
    為這部機器沒有速度檢定過，僅能參考。受處分人異議狀有
    表示紅燈後有隨前車迅速前進離開，若是那樣的話就算是闖
    紅燈等語（見本院卷第39、41頁），是本件受處分人無視紅
    燈號誌仍執意通行，致其自用小客車之車身不僅超越停止線
    ，甚至在行人穿越道上，足以妨害其他方向人、車通行，且
    依第2張採證照片可知該車並未靜止在行人穿越道上，受處
    分人亦自承於紅燈時隨前車往前行駛，左轉通過上揭交岔路
    口，受處分人係行經有燈光號誌管制之交岔路口闖紅燈甚明
    。
  4.證人涂榮祥於本院調查時結證稱：紅燈後才會充電產生磁場
    ，才會紀錄波形。紅燈亮之前通過第1線圈的話，波形無法
    比對，相機不會啟動，所以沒有拍照的問題。若是如同受處
    分人所述，紅燈亮之前就在路口的話，這張照片不會存在，
    因為根本不會拍攝，紅燈亮後第1線圈才會啟動，受處分人
    一定是在紅燈亮之後才通過停止線，紅燈1.5秒時，他整台
    車在行人穿越道等語（見本院卷第42-43頁），復有現場照
    片2張、車輛通過線圈之完整波形示意圖、正常拍攝之波形
    比對圖、不予拍攝之波形比對圖各1份附卷足參（見本院卷
    第48-51頁），是本件採證之微電腦闖紅燈兼測速照相儀器
    ，為感應式闖紅燈照相設備，其原理係將感應線圈之主機連
    接路口號誌之燈號，當紅燈亮起時線圈啟動待命，於違規車
    輛駛壓過感應線圈時始能啟動拍攝照片，若受處分人通過第
    1線圈時是綠燈或黃燈，則線圈根本不會啟動拍照，受處分
    人所辯，顯係卸責之詞，尚非可採。
  (四)按道路交通事件處理辦法第19條前段規定：「法庭認為聲明
    異議有理由或聲明異議雖無理由，而原處分不當或違法者，
    應以裁定將原處分經聲明異議部分撤銷，並自為裁定。」次
    按聲明異議程序，屬司法救濟途徑之一環，應由法院審查受
    處分人所涉之違規事實是否成立、原處分所適用之法條是否
    正確及裁罰是否適當等事項，準此，法院負有司法審查之作
    用，對原處分失當時，應自為處分（臺灣高等法院98年法律
    座談會刑事類提案第23號研討結果參照）。是原處分機關之
    處分如有不當及違法時，法院得撤銷原處分另為適法之裁定
    ，尚無不利益變更禁止原則之適用。本件受處分人確有行經
    有燈光號誌管制之交岔路口闖紅燈之違規事實，受處分人聲
    明異議，為無理由。惟原處分機關裁處受處分人不遵守道路
    交通標線之指示，於法尚有未合，本院應將原處分撤銷，並
    自為裁定，爰依道路交通管理處罰條例第53條第1項、第63
    條第1項第3款規定，裁處受處分人罰鍰2,700元，並記違規
    點數3點。
五、據上論斷，應依道路交通管理處罰條例第87條第2項，道路
    交通事件處理辦法第19條，裁定如主文。
中    華    民    國   100    年    9     月    28    日
                  交通法庭  法  官  卓春慧
上列正本證明與原本無異。
如不服本裁定，應於裁定送達後5日內向本院提出抗告狀（應附
繕本）。
中    華    民    國   100    年    9     月    28    日
                            書記官  李玫娜